臺灣高等法院民事裁定
110年度抗字第1407號
抗  告  人  孫滿足  

訴訟代理人  陸正康律師
            郭展瑋律師
相  對  人  蔡雅雯  

            林宥騏  
            林福裕  

            陳彥均  

上列當事人間請求損害賠償事件，抗告人對於中華民國110年10
月13日臺灣臺北地方法院109年度訴字第2359號裁定，提起抗告
，本院裁定如下：
    主  文
原裁定廢棄。 
    理  由
一、按訴狀送達後，原告不得將原訴變更或追加他訴。但請求之
    基礎事實同一者，不在此限，民事訴訟法第255條第1項第2
    款定有明文。次按民事訴訟法第255條第1項第2款規定得適
    用於當事人之變更或追加。又所謂「請求之基礎事實同一」
    者，係指變更或追加之訴與原訴之主要爭點有其共同性，各
    請求利益之主張在社會生活上可認為同一或關連，而就原請
    求之訴訟及證據資料，於審理繼續進行在相當程度範圍內具
    有同一性或一體性，得期待於後請求之審理予以利用，俾先
    後兩請求在同一程序得加以解決，避免重複審理，進而為統
    一解決紛爭者即屬之。
二、抗告意旨略以：伊於民國(下同)109年4月20日，以嚴國仁為
    被告，向臺灣臺北地方法院（下稱原法院）提起債務人異議
    之訴等訴訟(109年度訴字第2359號，下稱原訴)，經原審調
    查證據後，伊始發現相對人（下單以姓名稱之，合稱蔡雅雯
    等4人）與嚴國仁共同詐騙伊，應連帶負侵權行為損害賠償
    責任等情，故追加蔡雅雯等4人為被告，請求蔡雅雯等4人與
    嚴國仁連帶賠償新臺幣(下同)1,008萬元本息，是原訴與追
    加之訴基礎事實同一，且證據資料具有同一性或一體性，得
    於追加之訴使用，符合民事訴訟法第255條第1項第2款之事
    由，原法院以原裁定駁回伊對蔡雅雯等4人追加之訴，顯有
    違誤，爰提起抗告，請求廢棄原裁定等語。
三、經查：
㈠、抗告人於109年4月20日提起原訴，主張嚴國仁於107年10月間
    與訴外人湯紹緯等人明知未有任何買家欲向伊購買納骨塔位
    等殯葬產品，仍基於共同詐欺伊之意思，先由湯紹緯致電伊
    ，謊稱有買家欲承購伊持有之殯葬產品，並向伊推銷骨灰位
    買賣投資，以及若無資金可介紹金主借貸云云，致伊陷於錯
    誤，於108年4月30日於新北市三重區仁愛代書事務所，與嚴
    國仁簽立不動產買賣契約書（下稱系爭買賣契約），將伊所
    有門牌號碼為臺北市○○區○○路0段000巷0弄0號2樓房屋（下
    稱系爭房屋）及坐落臺北市○○區○○段0○段000地號基地（下
    合稱系爭房地）所有權移轉登記予嚴國仁。嚴國仁為避免伊
    子女查知伊受騙，又以擴大塔位投資為由，詐騙伊於108年6
    月6日與其簽立系爭房屋之租賃契約書（下稱系爭租賃契約
    ），使伊繼續居住於系爭房屋中，並由民間公證人林上鈞以
    108年度新北院民公鈞字第699號公證書辦理公證（下稱系爭
    公證書）。嚴國仁於108年11月8日持系爭公證書為執行名義
    ，向原法院對伊聲請遷讓房屋、給付租金之強制執行，經原
    法院民事執行處以108年度司執字第122159號事件（下稱系
    爭執行事件）受理，伊方知受騙，爰提起原訴，先位主張依
    民法第88條、第92規定撤銷系爭買賣契約、所有權移轉及系
    爭租賃契約之意思表示；備位主張依民法第74條規定請求撤
    銷上開各法律行為，並依民法第767條第1項規定請求塗銷系
    爭房地所有權移轉登記，回復登記為伊所有，先位聲明求為
    ：⑴系爭執行事件之強制執行程序，應予撤銷。⑵確認抗告人
    與嚴國仁間就系爭房屋自108年6月6日起至108年11月6日止
    之租賃契約關係不存在。⑶嚴國仁應將系爭房地於108年5月3
    1日以買賣為原因之所有權移轉登記予以塗銷，並回復登記
    為抗告人所有；備位聲明求為：⑴系爭執行事件之強制執行
    程序，應予撤銷。⑵抗告人於108年6月6日與嚴國仁簽立系爭
    租賃契約之法律行為應予撤銷。⑶抗告人於108年4月30日與
    嚴國仁簽立系爭房地買賣契約及108年5月31日之所有權移轉
    法律行為應予撤銷，嚴國仁應將系爭房地於108年5月31日以
    買賣為原因之所有權移轉登記予以塗銷，並回復登記為抗告
    人所有之判決等語。抗告人嗣於110年2月1日對嚴國仁追加
    起訴，主張嚴國仁詐欺取得系爭房地所有權後，設定擔保債
    權總額1,008萬元之最高限額抵押權（下稱系爭抵押權）予
    新光商業銀行內湖分行（下稱新光銀行），致伊取回系爭房
    地所有權後，仍有可能被查封拍賣，而受有價值減損之重大
    損害，爰依民法第184條第1項前段、後段規定，聲明求為嚴
    國仁應給付伊損害賠償1,008萬元本息之判決等語，經原法
    院准予追加，並於110年9月15日言詞辯論終結，於110年10
    月13日宣判。
㈡、抗告人於110年8月9日追加蔡雅雯等4人為被告，主張原因事
    實略以：嚴國仁、蔡雅雯等4人及湯紹緯、訴外人蔡銘軒、
    小周（真實年籍姓名不詳）等人（下稱小周等人），於107
    年10月間明知未有任何買家欲向伊購買納骨塔位等殯葬產品
    ，仍基於共同詐欺伊之意思，先由湯紹緯致電伊，謊稱已有
    買家欲承購伊持有之殯葬產品云云，並向伊推銷骨灰位買賣
    投資，再由湯紹緯、蔡銘軒、小周等人向伊佯稱縱無足夠資
    金亦可幫忙找金主借資云云，遂假透過訴外人黃世明匯款36
    7萬8,840元給伊，以取信伊，致伊陷於錯誤，於108年4月30
    日在蔡雅雯所經營、位於新北市三重區的仁愛代書事務所，
    林宥騏、林福裕陪同嚴國仁在場下，由伊與嚴國仁簽立系爭
    買賣契約，將伊所有系爭房地所有權移轉登記予嚴國仁。嚴
    國仁另趁系爭不動產移轉過戶前，與小周、湯紹緯、蔡銘軒
    合謀製造系爭不動產買賣價金款項210萬元存入伊帳戶之假
    金流，並由林福裕通知陳彥均於如附表一所示時間、地點臨
    櫃提款、轉帳，所提領之現金均全數交給林福裕，林福裕已
    將上開金額都交給蔡雅雯。而嚴國仁以系爭房地向新光銀行
    設定系爭抵押權借款，並將銀行核撥之款項840萬元中839萬
    元全數匯給蔡雅雯，剩餘1萬元以現金方式交付蔡雅雯，渠
    等已然從中獲取逾千萬元之不法利益，此為詐騙集團之一貫
    手法。嚴國仁、蔡雅雯等4人與湯紹緯、蔡銘軒、小周等人
    共同對伊為上開詐騙行為，取得系爭房地所有權，再由嚴國
    仁將系爭房地設定系爭抵押權，致伊取回系爭房地後仍有可
    能被查封拍賣，而受有價值減損之重大損害，爰依民法第18
    4條第1項前段、後段及第185條第1項規定，聲明求為判決：
    蔡雅雯等4人應與嚴國仁連帶給付抗告人1,008萬元，及自11
    0年8月9日書狀送達之翌日起至清償日止，按週年利率5%計
    算之利息。
㈢、經核，原訴與追加之訴之主要爭點均為嚴國仁與蔡雅雯等4人
    是否共同對抗告人施用詐術，致抗告人陷於錯誤而簽立系爭
    買賣契約，將系爭房地所有權移轉登記予嚴國仁，使嚴國仁
    得以系爭房地抵押借款，致抗告人受有1,008萬元損害，抗
    告人得否請求嚴國仁與蔡雅雯等4人連帶賠償該損害，是各
    請求利益之主張在社會生活上有密切關連。又原訴之證據資
    料，包括系爭買賣契約、系爭租賃契約、系爭公證書、林宥
    騏名片、系爭房地權狀、抗告人簽發之本票、系爭房地謄本
    、異動索引、系爭土地登記申請書、抗告人存證信函、系爭
    房地土地登記申請書、抗告人認購憑證、骨灰位永久使用權
    狀及買賣契約、不動產附買回協議書（原訴卷1第21至37頁
    、第117至119頁、第137至147頁、161至171頁、205至207頁
    、第302至307頁、第321至351頁、第353至259頁、第377至4
    21頁、原訴卷2第273頁）、納骨塔買賣委任書（原訴卷1第2
    95頁）、嚴國仁匯款明細、單據、就業網路資料（原訴卷1
    第137至147頁、第311頁）、抗告人第一銀行存摺影本、永
    豐銀行存摺影本（原訴卷1第309至310頁、卷2第321頁）、1
    08年5月17日、20日、108年6月6日取款憑條（原訴卷2第91
    至103頁）、嚴國仁新光銀行動用/繳款紀錄查詢資料（原訴
    卷2第111頁）、蔡雅雯新光銀行帳戶交易紀錄（原訴卷2第1
    59至185頁），及證人林宥騏、蔡雅雯、林上鈞之證述等，
    均與追加之訴共通，於審理追加之訴時得加以利用，且追加
    之訴聲明嚴國仁與蔡雅雯等4人連帶給付1,008萬元本息，原
    審既准許對嚴國仁追加起訴，對蔡雅雯等4人追加起訴部分
    ，當得於同一訴訟程序予以解決，避免日後就同一爭執再生
    訟累，以達訴訟經濟及紛爭解決一次性目的。依前開一.說
    明，應認抗告人在第一審對蔡雅雯等4人追加起訴，合於民
    事訴訟法第255條第1項第2款要件。且無損於蔡雅雯等4人之
    審級利益，應予准許。
㈣、綜上，抗告人對蔡雅雯等4人所為訴之追加，合於民事訴訟法
    第255條第1項第2款規定，且未損及蔡雅雯等4人之審級利益
    ，應予准許。原法院以原裁定駁回抗告人此部分追加之訴，
    自有未洽。抗告意旨指摘原裁定不當，求予廢棄，為有理由
    。
四、據上論結，本件抗告為有理由，爰裁定如主文。　　　　
中　　華　　民　　國　　111 　年　　1 　　月　　5 　　日
                    民事第二十一庭
                        審判長法  官  翁昭蓉
                              法  官  鍾素鳳
                              法  官  羅惠雯
正本係照原本作成。
不得再抗告。
中　　華　　民　　國　　111 　年　　1 　　月　　5 　　日
　　　　　　　　　　　　　    書記官　洪秋帆
　　　　　　　　　　　　　
附表一：抗告人第一銀行萬隆分行帳號00000000000號帳戶之存
款支出往來說明（單位：元）
編號  日期 存摺摘要 支出 存入 說明 1 108年5月17日 嚴國仁  65萬  新北市○○區○○○號0000000000000號帳戶轉出電匯存入 2 108年5月17日 現金 65萬   陳彥均於當日下午2時36分許持抗告人印章、存簿至第一銀行三重埔分行臨櫃提領  3 108年5月17日 嚴國仁  40萬  永豐銀行華江分行 轉出電匯存入  4 108年5月20日 現金 40萬   陳彥均當日上午11時5分許持抗告人印章、存簿至第一銀行三重埔分行臨櫃提領 5 108年5月20日 嚴國仁  105萬  永豐銀行正義分行00000000000000帳號轉出電匯存入 6 108年5月20日 匯出匯款 68萬0,030   陳彥均於當日下午1時44分許，持抗告人印章、存簿至第一銀行三重埔分行臨櫃取款68萬元，逕匯給蔡雅雯於彰化銀行北三重分行之帳號00000000000000 7 108年6月6日 現金 37萬   陳彥均於下午3時38分許持抗告人印章、存簿至第一銀行重陽分行臨櫃一次提領